【裁判字號】    96,勞訴,61
【裁判日期】    970117
【裁判案由】    給付退休金等
【裁判全文】
臺灣臺中地方法院民事判決              96年度勞訴字第61號
原      告  己○○
訴訟代理人  涂芳田律師
複  代理人  戊○○
被      告  新光人壽保險股份有限公司
法定代理人  吳東進
訴訟代理人  庚○○
            甲○○
上列當事人間請求給付退休金等事件，本院於民國96年12月27日
言詞辯論終結，判決如下：
    主    文
被告應給付原告新臺幣柒拾陸萬捌仟壹佰柒拾陸元，及自民國九
十五年十二月一日起至清償日止，按年息百分之五計算之利息。
原告其餘之訴駁回。
訴訟費用由被告負擔十分之七，餘由原告負擔。
本判決原告勝訴部分於原告以新臺幣貳拾伍萬陸仟元為被告供擔
保後，得假執行。但被告如以新臺幣柒拾陸萬捌仟壹佰柒拾陸元
為原告預供擔保後，得免為假執行。
原告其餘假執行之聲請駁回。
    事實及理由
壹、原告主張：
一、原告自民國76年4月20日任職於被告公司，於95年11月1日退
    休，被告公司僅發給退休金新臺幣（下同）8萬元，依勞動
    基準法第2條第3款、第4款、第55條第1項第1款、第2項規定
    ，勞工於終止勞動契約前6個月依法取得之工資均應併入平
    均工資計算。而所謂之工資係指勞工因工作而獲得之報酬，
    包括工資及其他任何名義之經常性給與，如佣金、津貼、獎
    勵金等均屬之，如給予之獎金、津貼屬於臨時、偶發且與勞
    工在工作上之績效、職務無關，則不計入平均工資計算。原
    告退休前6個月（實領及扣繳項目相加）之平均月薪資為31,
    318元。保險業自87年4月1日起適用勞動基準法，原告自該
    日起即有該法之適用，其適用勞動基準法前後退休金基數之
    標準，應按行政院勞工委員會88年10月19日台87勞動3字第
    043877號函辦理。原告在被告公司任職之時間為18年6月又
    13天，前15 年每年2個基數，計30個基數；另3年6月又13天
    ，計4個基數，合計34個基數，故被告應給付原告之退休金
    為1,064,812 元。按勞動基準法施行細則第29條第1項規定
    ，雇主應給付之勞工退休金應自勞工退休之日起30日內給付
    之，原告於95 年11月1日退休，依法被告應於95年11月30日
    前給付。詎原告就退休給付多次與被告磋商，並催請應依勞
    動基準法規定給付，被告公司一再拖延，經原告聲請調解未
    果，爰依勞動基準法第53條第1項第2款、第55條第1項第1款
    、第2項請求被告給付退休金。
二、對被告抗辯之陳述：
（一）原告於任職期間，上班時必須打卡並參加早上會報，親自
      至上班處所辦理業務。原告工作性質除為公司招攬客戶外
      ，尚須作售後各項服務。又原告在處長、區經理之指揮監
      督下，與其他主任、組長間互有業務上之合作與協調。由
      原告工作之屬性可證明原告確為被告公司之員工，兩造有
      從屬關係至明。證人乙○○、丙○○之證詞亦可證明原告
      在受雇期間內，確有接受單位主管指揮監督，並遵守公司
      工作規範。被告抗辯兩造不適用雇傭契約 ，顯無理由。
（二）依被告公司之作業流程，員工如要求調職，須辭先職，再
      調新職務，證人乙○○之證述可為證明。原告係因夫病危
      無法擔任區主任之職務，故於81年2月28日辭掉區主任之
      職務，轉任組長，在81年4月1日至81年5月19日之期間內
      ，原告實際上仍在被告公司工作，並未離職，勞保之中斷
      係因承辦人員之疏失，不能歸責原告。被告另抗辯保險業
      至87年4月1日起始適用勞動基準法，被告於適用勞動基準
      法之初曾將所屬非僱傭關係之業務員納入適用勞動基準法
      之規定，惟原告於87年八月簽署同意書，同意自87年第7
      工作月起採原合約書之支給辦法，即繼續原來承攬關係云
      云。惟勞動基準法之適用具有強制作，即使原告有簽署任
      違反勞動基準法規範之文作，均屬違反強制或禁止規定而
      無效。況被告所提出之同意書，係雲林縣斗南地區「永佳
      通訊處」之「己○○」，與任職於「中冠通訊處」之原告
      無關。
三、聲明：被告應給付原告1,064,812元及自95年12月1日起至清
    償日止，按年息百分之5計算之利息；原告願供擔保請准為
    假執行之宣告。
貳、被告則以：
一、原告與被告間並不具勞動契約之從屬關係，原告非屬勞動基
    準法所規範之勞工，不適用勞動基準法之規定：依兩造間於
    82年12月8日所簽訂之營業主任聘約書第3條規定：「營業主
    任基於本聘約之服務所享有之報酬，依各級營業主管管理規
    章給付之」。其後營業主任改稱展業主任，營業主管管理規
    章廢除，改依「展業主任津貼及獎金表」核發報酬。依該津
    貼及獎金表所示各種津貼及獎金觀之，原告並無固定薪資，
    原告須達到被告所要求之業績時，被告始給付原告各項津貼
    及獎金。又依證人丁○○之證述，對原告並無差勤要求，不
    須按時至被告公司打卡上班，原告既不須至被告公司打卡上
    班，而其收入又無固定薪資，完全依照其招攬保險契約之多
    寡，決定其報酬，此與一般勞僱關係，受僱人須在僱用人指
    定之時間內工作，並受僱用人之指揮監督不同。兩造所簽訂
    之營業主任聘約書，並非僱傭契約（或勞動契約），核其性
    質係屬委任與承攬之混合契約，原告非屬勞動基準法所稱之
    勞工，不適用勞動基準法之規定。又被告公司為保險業，保
    險業自87年4月1日起始適用勞動基準法，被告於適用勞動基
    準法之初，曾將被告公司所屬非僱傭關係之業務員納入適用
    勞動基準法之規定，惟原告於87年8月簽署同意書，同意自
    87年第7工作月起採原合約書之支給辦法，即繼續原承攬契
    約關係，並繼續提撥公積金，故原告僅短暫適用勞動基準法
    之規定（87年4月1日至87年6月30日），原告仍非適用勞動
    基準法之員工。
二、如原告請求被告給付退休金有理由，其年資應從81年5月20
    日起算：原告曾於81年2月28日提出辭呈，並經被告同意後
    於81年3月31日離職，並領取退職金14,115元，故原告自76
    年4 月20日起服務於被告之年資即已中斷，原告年資應自81
    年5 月20日再度至被告公司任職時，重新起算。又原告雖於
    離職後未滿3個月即回被告公司任職，惟原告係自請離職，
    故無勞動基準法第10條前後併計規定之適用，原告前後工作
    年資並不能合併計算。另被告公司並無要求申請調職者需先
    辭職之規定，且原告當時既已提出辭呈，並經被告同意，即
    生終止雙方契約之效力。況原告辭職理由既是「因夫病危，
    須在家照顧」，則何來時間可轉任組長職務之工作，是原告
    主張其自76年4月20日起即在被告公司任職，應自斯時起算
    年資，並無理由。
三、原告申請退休時，可領保留之退休金及公積金金額：原告雖
    為承攬契約人員，惟被告仍保留原告於任職公司期間，依各
    時期原告職位所適用之辦法計算之退休金，俟原告於符合退
    休條件時一併計算給付。依不同時期之辦法，分段計算之金
    額分別為：81年5月20日至82年12月7日三階組長任職期間14
    ,700 元；82年12月8日至84年12月31日二階營業主任任職期
    間31,560元；85年1月1日至87年3月31日提撥公積金8,984元
    ；87年4月1日至87年6月30日適用勞基法期間35,570元；87
    年7月1日至95年10月31日提撥公積金80,550元，合計原告申
    請退休時可領之金額為171,364元，被告並已給付原告上開
    金額。綜上，原告非屬勞動基準法所規範之勞工，即無勞動
    基準法之適用，原告主張被告公司應依勞動基準法之規定給
    付退休金並無理由等語，資為抗辯。
四、並聲明：原告之訴及假執行之聲請均駁回；如受不利判決，
    請准供擔保免為假執行。
參、本件經兩造整理並協議簡化爭點如下：
一、兩造不爭執之事項（本院採為判決之基礎）：
（一）原告自76年4月20日起任職於被告公司，於95年11月1日退
      休；原告退休時已領得被告公司所核發之171,364元之退
      休金。
（二）原告曾於81年2月28日書立辭呈，上載：職己○○現擔任
      區主任職務，茲因夫病危，須在家照顧，請准予自81年3
      月31日起辭職等語（見本院卷第49頁）。
（三）原告於95年11月1日退休前6個月之月平均薪資為31,318元
      。
二、兩造爭執之事項：
（一）原告任職於被告公司工作之法律關係係勞動契約，或委任
      與承攬之混合契約？原告得否請求被告給付退休金？
（二）如原告得請求被告給付退休金差額，其年資應從76年4月2
      0日起算，或自81年5月20日起算？原告自81年4月1日至81
      年5月19日之間是否仍任職於被告公司？
（三）原告得請求被告給付之退休金金額為何？
肆、本院之判斷：
一、按勞動基準法所規定之勞動契約，係指當事人之一方，在從
    屬於他方之關係下，提供職業上之勞動力，而由他方給付報
    酬之契約。而承攬，係謂當事人約定，一方為他方完成一定
    之工作，他方俟工作完成，給付報酬之契約。前者，當事人
    之意思以勞務之給付為目的；其受僱人於一定期間內，應依
    照雇主之指示，從事一定種類之工作，即受僱人有一定雇主
    ；且受僱人對其雇主提供勞務，有繼續性及從屬性之關係。
    後者，當事人以勞務所完成之結果為目的；其承攬人只須於
    約定之時間完成一個或數個特定之工作，既無特定之雇主，
    與定作人間尤無從屬關係，其可同時與數位定作人成立數個
    不同之承攬契約。故二者並不相同（最高法院89年台上字第
    1620號判決可資參照）。次按所謂勞工，依勞動基準法第2
    條第1、3款規定意旨，應指受雇主僱用從事工作，獲致如薪
    金、計時或計件之經常性給與（包括現金或實物）之工資者
    而言。又勞動契約當事人之勞工，通常具有下列特徵：（一
    ）人格從屬性，即受僱人在雇主企業組織內，服從雇主權威
    ，並有接受懲戒或制裁之義務。（二）親自履行，不得使用
    代理人。（三）經濟上從屬性，即受雇人非為自己之營業勞
    動，而係從屬於他人，為該他人勞動。（四）納入雇方生產
    組織體系，並與同僚間居於分工合作狀態。又基於保護勞工
    之立場，一般就勞動契約關係之成立，均從寬認定，只要有
    部分從屬性，即足成立。經查：
（一）證人即原告80年時任職於被告公司之區經理乙○○於本院
      審理時結證稱：原告在伊所任職之中正營業處擔任區主任
      時需要打卡簽到，有固定的月薪及招攬保險的獎金，有勞
      健保，上下班時間固定、不能遲到，原告擔任區主任時需
      受伊指揮監督，原告不去上班要請假，請假要找職務代理
      人，原告有固定休假及特別休假即年資假和年休等語（見
      本院卷第90、91頁）。證人即擔任被告公司營業區經理之
      丙○○於本院審理時結證稱：伊於82、3年直到90年底曾
      與原告共事，原告是伊的下屬，擔任營業主任，原告負責
      增員、輔導、育成、營業訓練及一般行政工作，原告當時
      上下班要打卡簽到，不需打卡的只有營業代表，凡是加入
      勞健保的員工皆要打卡受指揮，原告當時工作受伊指揮監
      督，在伊當主管期間，原告都有固定薪水，此外還有一般
      獎金收入，如增員、業績獎金，原告依照一般國定假日休
      假，不去上班要請假，工作地點在被告公司的辦公室，每
      天都要去那裡工作並參加早餐會報等語（見本院卷第93至
      95頁）。證人即原告退休前時之經理丁○○於本院審理時
      結證稱：伊於被告公司擔任中冠通訊處處長，原告任職於
      中冠通訊處擔任主任，負責招攬保險及增員業務，增員部
      分因為原告是主管，底下要有其他員工拓展業務，原告歷
      經2個主管才轉任到伊的單位，原告退職之前在伊的單位
      受伊指揮監督，在伊的單位擔任6年職務，被告公司應該
      沒有要求原告打卡簽到，但事實上原告都有打卡簽到，如
      果沒有打卡被告公司也不會認為曠職，但原告要受被告公
      司的考核，考核部分分成季考核（3個月1次）及半年考核
      （6個月1次），如果考核不過就無法退休；如果考核通過
      原告每個月可以按照比例領到3萬多元的薪資，此外，原
      告沒有年休，不去上班要向主管請假，原告有年終獎金、
      三節慰問金、福利金，如果通過考核也有考績獎金，至於
      原告的薪資則是按照其承作業務比例核發，如果該月原告
      沒有業績仍有差勤津貼約1,900元，原告有加入勞健保，
      有固定工作地點，每天都要到辦公室上班及參加早餐會報
      ，且公司主管一定要參加等語（見本院卷第113至115頁）
      。證人乙○○及丙○○均證述其等擔任原告主管期間，原
      告任職期間上下班需打卡簽到；證人丁○○雖證述其擔任
      原告主管期間，公司未要求原告打卡簽到，但事實上原告
      均有打卡簽到。又上開三位證人均證述其等擔任原告主管
      期間，原告有固定上下班時間、地點及固定薪資，需接受
      指揮監督考核，被告並為原告加入勞健保，顯與委任或承
      攬關係不同。是原告任職於被告公司期間，顯具有前揭勞
      動契約人格從屬性、經濟從屬及組織從屬性等特徵。
（二）觀諸兩造於82年12月8日簽訂之營業主任聘約書，其上約
      定營業主任應依公司之規定並在其直屬營業主管之指導及
      管理下，為公司招募、訓練與管理所屬之營業代表；營業
      主任應遵守「各級營業主管管理規章」之要求，並接受公
      司之考核；營業主任對於其本人或直屬營業代表所招攬而
      簽發之公司保單持有人，除應提供服務外，公司並得指派
      營業主任為其他保單持有人作同樣之服務；營業主任基於
      本聘約之服務所享有之報酬，依「各級營業主管管理規章
      」給付之；營業主任倘有不忠實、破壞公司信譽、觸犯刑
      章或違反其與公司所簽之聘約書及管理規章者，公司得終
      止本聘約等語（見本院卷第52頁）。足見原告於任職期間
      ，其出缺勤、上下班仍受嚴格管制，於工作時間不能自行
      支配自己之作息，亦不能自行決定提供勞動力之場所、設
      備，應由原告親自履行勞務給付，其具體詳細內容亦是由
      勞務受領者即被告決定，苟有悖於工作規則者，視情節不
      同，或扣薪或終止聘約。
（三）原告任職於被告公司期間，既須服從其歷任主管即證人乙○○、丙○○與丁○○之指揮監督，並受被告公司之考核
      ，且每天須至臺中市○○路之營業所上班，並須打卡簽到
      及參加早餐會報，顯具有人格上之從屬性。另觀諸原告之
      工作內容為增員、輔導、育成、營業訓練及一般行政工作
      ，足見原告顯非為自己之營業勞動，而係從屬於被告公司
      ，為被告公司勞動，而原告有加入勞健保，納入被告公司
      之組織體系，並與同僚間居於分工合作狀態，亦具有經濟
      上及組織止之從屬性。縱上所述，原告與被告公司間具有
      人格上、經濟及組織上之從屬性，應係被告公司之員工，
      堪以認定。故被告抗辯兩造間並無勞動契約，而係委任與
      承攬之混合契約，原告非屬勞動基準法所稱之勞工，不適
      用勞動基準法之規定，自屬無據。原告任職於被告公司之
      關係既為勞動契約，自得依勞動基準法之規定向被告公司
      請求給付退休金。
二、查證人乙○○於本院審理結證稱：伊於80年調至中正營業處
    擔任區經理，原告當時擔任區主任，在伊任內原告辭去區主
    任的職務，因為營業處負責收取瓦斯費、水費等，原告說要
    轉任不收費的工作，轉任其他單位必須寫辭職書，不然無法
    轉任到其他單位，然當時因為原告的先生罹患癌症很嚴重，
    住院要手術，所以原告無法擔任收費業務，因為收費業務每
    天要作帳收費，依照伊的瞭解，原告1、2個月後有到負責招
    攬保險的業務擔任主管，至於中間那1、2個月因為原告先生
    癌症很嚴重要開刀，需要原告照顧，故原告實際上有無在中
    間那1、2個月轉到其他單位，伊不清楚，即使轉任別的單位
    ，原告也必須請假照顧她先生，而本院卷第49頁的辭呈伊有
    印象，當時原告說她先生病危要伊准她請假，原告並說她先
    生不曉得能否治癒，伊有挽留原告好幾次，但原告堅持要辭
    職，說她沒有辦法繼續工作，治療多久及她先生命是否可以
    保住都不確定等語（見本院卷第89頁至第90頁），證述原告
    於81年2月28日書立辭呈時，係以原告之夫罹癌，病況嚴重
    ，需要原告照顧為由，堅決請辭。觀諸原告書立之辭呈上被
    告公司駐經理之批示為「堅決請辭、准予所請」，足見原告
    之夫當時病情嚴重，亟需原告照顧。原告於81年2月28日提
    出辭呈之目的，既係為了照顧罹患癌症的先生，依證人乙○○之證述，即使轉任工作亦需請假照其夫，故轉任職位似無
    法達到照原告之夫之目的，況該辭呈亦無隻字片語提及轉任
    職位之事，若有轉任職位之事，既仍在被告公司任職，被告
    公司之駐經理似無前揭批示之必要。另依前揭證人乙○○之
    證述，亦無法證明原告有無於81年4月1日至81年5月19日之
    間繼續任職於被告公司，原告主張：依被告公司之作業流程
    ，員工如要求調職，需先辭職再調新職務，原告因夫病危，
    而無法擔任區主任之職務，因此辭卸區主任職務而轉任組長
    ，於81年4月1日至81年5月19日間原告仍繼續在被告公司工
    作，並未離職等語，實無法採信。被告辯稱：被告公司並無
    要求申請調職者需先辭職之規定，且原告當時既已提出辭呈
    ，並經被告同意，即生終止雙方契約之效力，況原告辭職理
    由既是「因夫病危，須在家照顧」，則何來時間可轉任組長
    職務之工作等語，應可採信。準此，原告於81年4月1日至81
    年5月19日之間應無繼續任職於被告公司之情事，是原告任
    職於被告公司之年資應從81年5月20日再度任職於被告公司
    時起算。
三、原告35年11月1日出生，至95年11月1日因年滿60歲，因符合
    被告公司新營業制展業主管管理辦法第26條第1項展業主管
    年滿60歲以上者，應命令退休之規定，經被告公司核定退，
    自95年11月1日生效，此有原告所提出之勞工保險被保險人
    投保資料表、被告公司函文一份在卷可憑（見本院卷第11
    、12）。被告公司前開辦法符合勞動基準法第54條第1項第1
    款年滿60歲者，雇主得強制退休之規定，是被告公司強制原
    告於95年11月1日退休，於法並無不合。原告自81年5月20起
    任職於被告公司，至95年11月1日退休，已如前述，而保險
    業依勞動基準法第3條第1項第8款規定，係經行政院勞工委
    員會於86年11月3日以台 (86)勞動1字第047495號函公告指
    定保險業自87年4月1日起適用勞動基準法，此為兩造不爭執
    之事實，故原告之工作年資橫跨勞動基準法適用前後，計算
    原告退休時得請領之退休金數額，依勞動基準法第84條之2
    之規定，應分適用勞動基準法之前與適用勞動基準法之後，
    分別計算之：
（一）適用勞動基準法之前：
      按勞工工作年資自受僱之日起算，適用本法前之工作年資
      ，其資遣費及退休金給與標準，依其當時應適用之法令規
      定計算；當時無法令可資適用者，依各該事業單位自訂之
      規定或勞雇雙方之協商計算之。適用本法後之工作年資，
      其資遣費及退休金給與標準，依第17條及第55條規定計算
      ，勞動基準法第84條之2定有明文。查87年4月1日保險業
      適用勞動基準法之前，就保險業之退休金給與標準，並無
      法令明文規定，自應依被告公司自訂之規定計算之。被告
      公司雖於85年第1工作月修訂新營業制營業主管管理規章
      ，該規章第25條規定「新營業制營業主管退休金辦法」另
      文公布，惟被告公司僅公布該公司「新二階制展業主管公
      債金規程」，就退休金給與標準並未另行制訂辦法，此有
      被告所提出之新營業制營業主管管理規章及新二階制展業
      主管公債金規程在卷可稽（見本院卷第81至85頁）。而被
      告提出之該公司83年第1個工作月訂定之「新營業制營業
      主管管理規章」第26條就退休條件及服務年資之計算，均
      定有明文（見本院卷第79、80頁）。參酌本件原告經被告
      強制於95年11月1日退休，被告公司亦係依前開管理規章
      第26條第1項之規定，是原告適用勞動基準法前之工作年
      資，其退休金之給與標準如給付基數標準，自應依被告公
      司83年第1個工作月訂定之「新營業制營業主管管理規章
      」第26條之規定計算之。惟勞動基準法第84條之2已明訂
      「勞工工作年資自受僱之日起算」，是前開被告公司管理
      規章第26條就服務之計算規定：自聘為營業主管之日起算
      等規定，則不能適用，換言之，原告於81年5月20起任職
      於被告公司，至87年4月1日被告公司適用勞動基準法止，
      此段期間之工作年資，其退休金給與標準應統一適用前管
      理規章第26條之規定。查被告公司83年第1個工作月訂定
      之新營業制營業主管管理規章第26條規定：「依本管理規
      章聘任之各級營業主管得適用下列退休規定：…2.服務年
      資之計算：…(2)退休者服務年資滿半年以上以1年計算，
      未滿半年以半年計算。3.給付基數標準：依其服務年資每
      滿1年給與2個基數，但超過15年之服務年資，每滿1年給
      與1個基數，最高總數以45個基數為限。…5.基數之計算
      標準係以該員退休前1年之月份基本薪及表訂責任津貼之
      平均數為1基數計算之。」等語（見本院卷第80頁）。原
      告於81年5月20起任職於被告公司，至87年4月1日被告公
      司適用勞動基準法時，原告之年資為5年10月又13日，依
      上開管理規章所規定之退休金給與標準計算結果，原告前
      揭年合計為12個基數。又基數之計算標準雖規定以退休前
      1年之月份基本薪及表訂責任津貼之平均數為1基數，然查
      兩造於本院審理時已合意依原告退休前6個月之月平均薪
      資31,318元為標準計算退休金，準此，按前開管理規章之
      規定計算原告適用勞動基準法前可領得之退休金數額為
      375,816元（31318×12＝37 5816）。
（二）適用勞動基準法之後：
      按適用勞動基準法後之工作年資，其退休金給與標準，依
      同法第55條規定計算，勞動基準法第84條之2定有明文。
      而同法第55條第1項、第2項規定，勞工退休金之給與標準
      如下：一、按其工作年資，每滿1年給與2個基數。但超過
      15年之工作年資，每滿1年給與1個基數，最高總數以45個
      基數為限。未滿半年者以半年計；滿半年者以1年計。二
      、依第54條第1項第2款規定，強制退休之勞工，其心神喪
      失或身體殘廢係因執行職務所致者，依前款規定加給百分
      之20。前項第1款退休金基數之標準，係指核准退休時1個
      月平均工資。而所謂「平均工資」，依勞動基準法第2條
      第1項第4款之規定，係指計算事由發生之當日前6個月內
      所得工資總額除以該期間之總日數所得之金額。次按勞工
      工作年資自受雇之日起算，勞動基準法第84條之2定有明
      文。查被告公司適用勞動基準法後之87年4月1日起至95年
      11月1日止，原告工作年資為8年7月又1日，此段期間自原
      告自81年5月20日受雇於被告之日起算，尚在15年之內，
      依前揭規定，每滿1年給與2個基數，未滿半年以半年計，
      準此，此段期間原告之退休金基數為18個基數。又原告退
      休前6個月之月平均工資為31,318元，為兩造所不爭執。
      依此計算原告適用勞動基準法後可領得之退休金數額為
      563,724元（31318×18＝563724）。
（三）以上原告得向被告請領之退休金為939,540元（375816＋
      563724＝939540），原告已領取171,364元，此為原告所
      自認，並同意於本件請求被告給付之退休金額中扣除（見
      本院卷第59頁），則被告應再給付原告之退休金差額為
      768,176元（000000－000000＝768176）。至被告雖辯稱
      ：原告於81年2月28日辭職時已領取被告給付之退職金14,
      115元，年資應已結清，自不得再於本件請求該段年資退
      休金等語，並提出被告公司退職事實表、轉帳傳票及各項
      薪資收據為證（分見本院卷第109、118頁）。惟本件原告
      任職於被告公司之期間為81年5月20起至95年11月1日止，
      已如前述，則被告所辯於81年5月25日已給付原告之退職
      金，核與本件原告請求退休金之期間無關，併予敘明。
四、綜上所述，被告應給付原告退休金差額為768,176元。另按
    勞動基準法施行細則第29條第1項規定，雇主應給付之勞工
    退休金應自勞工退休之日起30日內給付之。本件原告於95年
    11月1日退休，則被告至遲應於同年月30日前為退休金之給
    付，就上開退休金差額部分，被告未為給付，應至該日起負
    遲延責任，是原告請求被告給付自95年12月1日起至清償日
    止，按年利率百分之5計算之利息，為有理由。從而，原告
    依勞動基準法第55條第1項第1款、第2項等規定，請求被告
    給付退休金差額，於768,176元及自95年12月1日起至清償日
    止，按年利率百分之5計算之利息之範圍內，於法有據，應
    予准許，逾此數額之請求為無理由，應予駁回。
五、兩造分別陳明願供擔保聲請宣告假執行及免為假執行，就原
    告勝訴部分，經核於法均無不合，爰分別酌定相當擔保金額
    准許之。至原告敗訴部分，其假執行之聲請亦失所依附，應
    併駁回之。
六、本件事證已臻明確，兩造其餘攻擊防禦方法，核與判決結果
    不生影響，爰不逐一論述。
伍、結論：本件原告之訴，為一部有理由，一部無理由，依民事
    訴訟法第79條、第390條第2項、第392條第2項，判決如主文
    。
中    華    民    國    97    年    1     月    17    日
                  民事第三庭    法  官  黃渙文
正本係照原本作成。
如對本判決上訴，須於判決送達後20日內向本院提出上訴狀。
中    華    民    國    97    年    1     月    17    日
                                書記官


司法院資訊處製作；財團法人民間司法改革基金會備份。
